臺灣臺南地方法院行政訴訟判決
110年度交字第192號

原      告  謝主揚即喜揚國際商行

被      告  臺北市交通事件裁決所

代  表  人  蘇福智
上列當事人間交通裁決事件，原告不服被告110年7月27日北市裁
催字第OOOOOOOOOOOO號裁決，提起行政訴訟，本院判決如下：
    主  文
一、原處分撤銷。
二、訴訟費用新臺幣300元由被告負擔。
    事實及理由
一、程序事項：
　㈠按「訴狀送達後，原告不得將原訴變更或追加他訴。但經被
    告同意或行政法院認為適當者，不在此限。」、「有下列情
    形之一者，訴之變更或追加，應予准許：⑴訴訟標的對於數
    人必須合一確定，追加其原非當事人之人為當事人。⑵訴訟
    標的之請求雖有變更，但其請求之基礎不變。⑶因情事變更
    而以他項聲明代最初之聲明。⑷應提起確認訴訟，誤為提起
    撤銷訴訟。⑸依第197條或其他法律之規定，應許為訴之變更
    或追加。」，行政訴訟法第111條第1項、第3項定有明文。
    上開規定，於簡易訴訟程序仍適用之，同法第236條亦有明
    文規定，並再經行政訴訟法第237之9條準用至交通裁決事件
    。本件原告起訴時之訴訟標的固為被告110年7月27日北市裁
    催字第OOOOOOOOOOOO號及第OOOOOOOOOOOO號裁決書，訴之聲
    明則為原處分全部撤銷，訴訟費用由被告負擔，然原告於本
    院110年12月29日言詞辯論程序中，當庭減縮訴訟標的為被
    告110年7月27日北市裁催字第OOOOOOOOOOOO號裁決，並請求
    撤銷該處分。經核原告所為變更之部分，該部分之請求係基
    於同一之請求基礎，皆與原已起訴部分可共用相同訴訟程序
    及資料，且有利於當事人之利益，經本院認為適當，應予准
    許，合先敘明。
　㈡被告受合法通知，無正當理由未於言詞辯論期日到場，依行
    政訴訟法第236條、第218條，準用民事訴訟法第385條第1 
    項前段規定，經核無民事訴訟法第386條各款所列情形，爰
    依原告聲請，准由其一造辯論而為判決。　
二、事實概要：
　㈠原告喜揚國際商行（獨資）負責人謝ＯＯ君（以下簡稱原告）
    所有OOOOOOOO號自用小客車（以下系爭汽車）分別於110年4
    月30日11時25分許，行經國道1號南向44.7公里（第OOOOOOO
    OO號案）及國道1號南向45.8公里（第OOOOOOOOO號案）之五
    楊高架路段處，因「行駛高速公路未依標線指示行車（跨越
    雙白實線）」，經民眾以科學儀器取得證據資料向內政部警
    政署國道公路警察局第一公路警察大隊泰山分隊（以下簡稱
    舉發機關）檢舉，舉發機關爰依道路交通管理處罰條例（以
    下簡稱處罰條例）第33條第1項第4款規定逕行舉發第OOOOOO
    OOO號、第OOOOOOOOO號交通違規在案。　
　㈡原告於110年6月28日向被告提出陳述，被告爰於110年6月30
    日以北市裁申字第OOOOOOOOOO號函請舉發機關查明，經舉發
    機關於110年7月8日以國道警一交字第OOOOOOOOOO號函查復
    違規屬實，並隨函檢附錄影光碟資料；被告爰於110年7月13
    日以北市裁申字第OOOOOOOOOO號函回復仍依處罰條例規定裁
    處。
  ㈢原告於110年7月28以臺北市民服務大平臺申請製發裁決書 ，
    被告於110年7月28日以北市裁申字第OOOOOOOOOO號函依原告
    地址寄送裁決書，該裁決書已於110年7月30日完成送達；復
    經原告不服上開裁決書處分，向本院提起行政訴訟。
三、原告主張略以：兩張裁決書重覆開罰，違反比例原則云云。
    並聲明：請求撤銷被告110年7月27日北市裁催字第OOOOOOOO
    OOOO號裁決處分，訴訟費用由被告負擔。
四、被告答辯則以：
  ㈠卷查原舉發機關就違規事實查復，OOOOOOOO號自用小客車於1
    10年4月30日11時25分許行經違規地點時遭民眾向舉發機關
    檢舉該車行駛高速公路未依標線指示行車（跨越雙白實線）
    ，經舉發機關審視民眾檢舉資料後認違規屬實，遂依上開處
    罰條例第7條之1規定逕行製發第OOOOOOOOO、OOOOOOOOO號通
    知單，舉發核無不當，此有舉發機關所提供違規採證光碟資
    料可佐，按違反道路交通管理事件統一裁罰基準及處理細則
    第3條第1項規定：「二以上違反道路交通管理之行為，應分
    別舉發、處罰。…」。經審閱採證錄影像（共1分20秒），前
    述路段（國道1號五揚高架南向44.7公里及45.8公里處）該
    處劃設3車道，內側車道地面繪有高乘載專用之標字專供高
    乘載專用車道使用，車道右邊繪設雙白實線禁止跨越，於檢
    舉錄影畫面時間顯示，2021/04/30 11：25：18系爭車輛出
    現於畫面行駛於中線車道，於11：25：21～11：25：24系爭
    車輛由中線車道跨越雙白實線行駛並變換車道（未顯示方向
    燈）至內側車道，系爭車輛已跨越雙白實線行駛無誤。於檢
    舉錄影畫面時間11：25：56～11：25：59系爭車輛由內側車
    道跨越雙白實線行駛並變換車道至中線車道，系爭車輛二次
    跨越雙白實線之違規行為事實明確。次按處罰條例第4條第3
    項授權交通部會同內政部訂定之道路交通標誌標線號誌設置
    規則第167條第1項、第2項規定：「禁止變換車道線，用以
    禁止行車變換車道。設於交通特別繁雜而同向具有多車道之
    橋樑、隧道、彎道、坡道、接近交岔路口或其他認為有必要
    之路段，並得於禁止變換車道處之起點路面，標繪黃色『禁
    止變換車道』標字。」、「本標線分雙邊禁止變換車道線及
    單邊禁止變換車道線兩種。雙邊禁止變換車道線，為雙白實
    線，其線型尺寸與分向限制線同：單邊禁止變換車道線，為
    白實線配合白虛線，虛線與實線間隔10公分，在實線一面之
    車輛禁止變換車道，在虛線一面之車輛允許變換車道。…」
    。經查案內車輛在跨越雙白實線所採取的臨時性變換車道行
    為，屬跨越雙白實線禁止行為，易對後方車輛行進時造成車
    道使用誤判而發生危險。
  ㈡經重新審視檢舉影像，該車2次未依標線指示行車（跨越雙白
    實線）」之行為明確，舉發機關依處罰條例第33條第1項第1
    2款舉發並無違誤。經查道路標誌、標線、號誌及其他相關
    設施之設置係提供車輛駕駛人有關道路路況之警告、禁制、
    指示等資訊，以便利行旅並確保交通安全與管理。而駕駛人
    駕駛車輛在道路上，應遵守道路交通標誌、標線、號誌之指
    示、警告、禁制規定。凡領有合格駕駛執照之用路人，應知
    悉依標誌標線指示而行駛，不可諉為不知。綜上，被告實難
    以原告上述情詞，據以撤銷原處分。爰被告依處罰條例第33
    條第1項第12款及第63條第1項第1款規定，各裁處罰鍰新臺
    幣（下同）3,000元整，並記違規點數1點，並無違法之情事
    。
　㈢被告並聲明：原告之訴駁回，訴訟費用由原告負擔。
五、本件事實概要欄所載之事實，除後列爭點外，業經兩造各自
    陳述在卷，兩造並分別提出如證據清單所示之證據。本件爭
    點厥為：原告有無於110年4月30日11時25分許，行經國道1
    號南向44.7公里（五楊高架）及國道1號南向45.8公里（五
    楊高架）處，有「行駛高速公路未依標線指示行車（跨越雙
    白實線）」違規行為？原告訴請撤銷被告110年7月27日北市
    裁催字第OOOOOOOOOOOO號裁決處分，是否有據？
六、本院之判斷：
  ㈠道路交通管理處罰條例：
　　⑴第7條之1第1、2、3項：（第1項）汽車駕駛人之行為有下
      列情形之一，當場不能或不宜攔截製單舉發者，得逕行舉
      發：一、闖紅燈或平交道。二、搶越行人穿越道。三、在
      道路收費停車處所停車，不依規定繳費。四、不服指揮稽
      查而逃逸，或聞消防車、救護車、警備車、工程救險車、
      毒性化學物質災害事故應變車之警號不立即避讓。五、違
      規停車或搶越行人穿越道，經各級學校交通服務隊現場導
      護人員簽證檢舉。六、行經設有收費站、地磅之道路，不
      依規定停車繳費或過磅。七、經以科學儀器取得證據資料
      證明其行為違規。（第2項）前項第七款之科學儀器應採
      固定式，並定期於網站公布其設置地點。但汽車駕駛人之
      行為屬下列情形之一者，不在此限：一、蛇行、危險方式
      駕車或二輛以上之汽車競駛或競技。二、行駛路肩。三、
      違規超車。四、違規停車而駕駛人不在場。五、未依規定
      行駛車道。六、未依規定變換車道。七、未保持安全距離
      。八、跨越禁止變換車道線或槽化線。九、行車速度超過
      規定之最高速限或低於規定之最低速限。十、汽車駕駛人
      或乘客未依規定繫安全帶。十一、機車駕駛人或附載座人
      未依規定戴安全帽。（第3項）對於前項第九款之違規行
      為，採用固定或非固定式科學儀器取得證據資料證明者，
      於一般道路應於100公尺至300公尺間，於高速公路、快速
      公路應於300公尺至1000公尺間，明顯標示之；其定點當
      場攔截製單舉發者，亦同。
　　⑵第33條第1項第12款：汽車行駛於高速公路、快速公路或設
      站管制之道路，不遵使用限制、禁止、行車管制及管理事
      項之管制規則而有下列行為者，處汽車駕駛人3,000元以
      上6,000元以下罰鍰：十二、未依標誌、標線、號誌指示
      行車。
　　⑶第63條第1項第1款：汽車駕駛人有下列各款所列條款之一者，除依原條款處罰鍰外，並予記點：一、有第33條第1項、…情形之一者，各記違規點數1點。
　　⑷第85條之1第2項第1款：第7條之2之逕行舉發案件有下列情
      形之一者，得連續舉發：一、逕行舉發汽車行車速度超過
      規定之最高速限或低於規定之最低速度或有第33條第1項
      、第2項之情形，其違規地點相距6公里以上、違規時間相
      隔6分鐘以上或行駛經過一個路口以上。但其違規地點在
      隧道內者，不在此限。
　　⑸110年12月7日修正通過第7條之1第3項：民眾依第1項規定
      檢舉同一輛汽車二以上違反本條例同一規定之行為，其違
      規時間相隔未逾六分鐘及行駛未經過一個路口以上，公路
      主管或警察機關以舉發一次為限。
　⒉道路交通安全規則第105條：汽車行駛於高速公路、快速公路
    或設站管制之道路，應遵守其管制之規定。
　⒊高速公路及快速公路交通管制規則第11條前段：汽車在行駛
    途中，變換車道或超越前車時，應依標誌、標線、號誌指示
    ，…。
　⒋道路交通標誌標線號誌設置規則第167條第1項、第2項：「（
    第1項）禁止變換車道線，用以禁止行車變換車道。設於交
    通特別繁雜而同向具有多車道之橋樑、隧道、彎道、坡道、
    接近交岔路口或其他認為有必要之路段，並得於禁止變換車
    道處之起點路面，標繪黃色「禁止變換車道」標字。」、「
    （第2項）本標線分雙邊禁止變換車道線及單邊禁止變換車
    道線兩種。雙邊禁止變換車道線，為雙白實線，其線型尺寸
    與分向限制線同；單邊禁止變換車道線，為白實線配合白虛
    線，虛線與實線間隔10公分，在實線一面之車輛禁止變換車
    道，在虛線一面之車輛允許變換車道。連續禁止變換車道路
    段，其間隔不足120公尺者，得視需要啣接設置之。」。
　㈡按「對於違反本條例之行為者，民眾得敘明違規事實或檢具
    違規證據資料，向公路主管或警察機關檢舉，經查證屬實者
    ，應即舉發。但行為終了日起逾7日之檢舉，不予舉發。」
    、「（第1項）公路主管或警察機關受理民眾檢舉違反道路
    交通管理事件，應即派員查證，經查證屬實者，應即舉發，
    並將處理情形回復檢舉人。（第2項）前項檢舉違規證據係
    以科學儀器取得，足資認定違規事實者，得逕行舉發之。」
    行為時道路交通管理處罰條例第7條之1、違反道路交通管理
    事件統一裁罰基準及處理細則第22條第1項、第2項分別定有
    明文。考其規範意旨，係考量警力有限及民眾取巧違規成性
    ，為交通秩序混亂原因之一，一般民眾如能利用適當管道檢
    舉交通違規，除可彌補警力之不足外，亦將產生極大之嚇阻
    效果，以達到維護道路交通安全之行政目的；然為避免檢舉
    人刻意鑽營法律文字，造成法條之目的逸失，甚至衍生社會
    、鄰里之不安與不和諧，同時保障法條原立法精神目的在維
    護交通、保障安全，故針對舉發部分，增訂（7日）期限之
    規定，而強化社會秩序之安定性。是一般民眾見有違規事件
    ，皆可於行為終了日起7日內敘明違規事實或檢具違規證據
    資料，向公路主管或警察機關檢舉，經查證屬實者，應即舉
    發之。查檢舉人對本件原告於110年4月30日之2件違規行為
    ，於110年5月4日提供科學儀器取得之錄影證據資料，向警
    察機關檢舉，經舉發機關查證屬實而予舉發等情，此有舉發
    通知單、違反道路交通管理事件裁決重新審查紀錄表在卷可
    考（本院卷第51至52頁、第45至49頁）。是本件舉發程序於
    法並無不合。
  ㈢經查，被告機關就原告於110年4月30日11時25分許，行經國
    道1號南向44.7公里及45.8公里處之「行駛高速公路未依標
    線指示行車（跨越雙白實線）」違規行為，提出舉發機關11
    0年7月8日國道警一交字第OOOOOOOOOO號函影本、採證照片
    資料及採證錄影光碟各1份等件為證（本院卷第57至64、81
    頁）。經本院當庭勘驗上開採證光碟，勘驗結果如下：「『R
    V-00000000000000-bJjGD.MP4』影片檔：本段影片檔長度1分
    22秒，影片一開始之畫面時間為110年4月30日11時24分47秒
    （下略記載分、秒數）。影片最初，檢舉民眾汽車行駛於五
    楊高價路段之內側車道，該路段為內、外車道加路肩之設置
    ，內外車道以雙白實線分隔，不得任意變換車道，外車道與
    路肩則以白虛線分隔，檢舉民眾駕駛汽車沿內車道行駛到影
    片第29秒（畫面時間25分17秒）處，系爭汽車出現在檢舉民
    眾汽車右側之外車道，並於影片33至35秒（畫面時間25分21
    至23秒）處，系爭汽車從外側車道跨越雙白實線變換車道至
    檢舉民眾汽車前方，此時可見到系爭汽車車號確為「OOOOOO
    OO號」。變換車道後，系爭汽車於檢舉民眾汽車前方不遠處
    沿內側車道行駛至影片1分9至12秒（畫面時間25分57秒至26
    分0秒）處，再度從內側車道跨越雙白實線變換車道至外側
    車道處，此後系爭汽車沿外車道行駛至影片結束。」，上開
    內容有本院110年12月29日言詞辯論筆錄筆錄可稽。又原告
    對於其有此二違規行為並不否認。是以，原告確有於110年4
    月30日11時25分許，行經國道1號南向44.7公里及45.8公里
    處之「行駛高速公路未依標線指示行車（跨越雙白實線）」
    違規行為，堪認無誤。
  ㈢被告機關就原告於110年4月30日11時25分許，行經國道1號南
    向44.7公里處之「行駛高速公路未依標線指示行車（跨越雙
    白實線）」違規行為，以北市裁催字第OOOOOOOOOOOO號及裁
    決書予以裁罰，此後原告於110年4月30日11時25分許，行經
    國道1號南向45.8公里處之「行駛高速公路未依標線指示行
    車（跨越雙白實線）」同違規態樣之違規行為，距離第一次
    違規行為「時間未滿6分鐘，且行駛未達6公里以上」，仍以
    北市裁催字第OOOOOOOOOOOO號及第OOOOOOOOOOOO號予以連續
    舉發，核非適法：
  ⒈按「立法者固得以法律規定行政機關執法人員得以連續舉發
    及隨同多次處罰之遏阻作用以達成行政管制之目的，但仍須
    符合憲法第23條之比例原則及法律授權明確性原則。申言之
    ，以連續舉發之方式，對違規事實繼續之違規行為，藉舉發
    其違規事實之次數，評價及計算其法律上之違規次數，並予
    以多次處罰，藉多次處罰之遏阻作用，以防制違規事實繼續
    發生，此種手段有助於目的之達成，對維護交通秩序、確保
    交通安全之目的而言，在客觀條件之限制下，更有其必要性
    及實效性。惟每次舉發既然各別構成一次違規行為，則連續
    舉發之間隔期間是否過密，以致多次處罰是否過當，仍須審
    酌是否符合憲法上之比例原則。」（司法院釋字第604號之
    解釋理由書參照），此解釋要旨不論於道交條例第7條之1經
    民眾檢舉所為之職權舉發或同條例第7條之2由警察機關等舉
    發機關所為之當場舉發或逕行舉發等情形，皆有適用。是以
    ，道路交通管理處罰條例第85條之1第2項第1款之規定，不
    論於道路交通管理處罰條例第7條之1經民眾檢舉所為之職權
    舉發或同條例第7條之2由警察機關等舉發機關所為之當場舉
    發或逕行舉發等情形，皆有適用。且就違規行為人於短時間
    有數次違規行為，固可得分論併罰，惟裁罰仍應注意多次裁
    處是否違反比例原則。（臺北高等行政法院107年度交上字
    第148號判決理由參照）
  ⒉依本院上開勘驗內容可知，原告先於110年4月30日11時25分
　  21至23秒間，於國道1號南向44.7公里處有第一次「行駛高
    速公路未依標線指示行車（跨越雙白實線）」違規行為，後
    於110年4月30日11時25分57秒至26分0秒間，於國道1號南向
    45.8公里處有第二次「行駛高速公路未依標線指示行車（跨
    越雙白實線）」違規行為，此二次違規行為分別經被告機關
    以110年7月27日北市裁催字第OOOOOOOOOOOO號及第OOOOOOOO
    OOOO號裁決處分裁處罰鍰3,000元整，並記違規點數1點。是
    依道路交通管理處罰條例第85條之1第2項第1款之規定：逕
    行舉發汽車…或有第33條第1項…之情形，其違規地點相距6公
    里以上、違規時間相隔6分鐘以上或行駛經過一個路口以上
    。」，以及上開判決意旨所示，道路交通管理處罰條例第85
    條之1第2項第1款之規定，於民眾檢舉之案件亦可適用，故
    原告於110年4月30日11時25分21秒至26分0秒不足6分鐘內，
    駕駛系爭汽車在國道1號南向44.7至45.8公里處不足6公里距
    離內，而有2件道路交通管理處罰條例第33條第1項第12款之
    「行駛高速公路未依標線指示行車（跨越雙白實線）」違規
    行為，被告機關就此2件違規行為均予以連續處罰，有違比
    例原則，顯有過苛。況於110年12月7日修正通過之道路交通
    管理處罰條例第7條之1規定，對於民眾連續檢舉違規行為，
    亦認為需受6分鐘之期間限制。是以，被告機關既已就原告1
    10年4月30日11時25分21至23秒間，於國道1號南向44.7公里
    處之「行駛高速公路未依標線指示行車（跨越雙白實線）」
    違規行為，處以110年7月27日北市裁催字第OOOOOOOOOOOO號
    裁決處分，依照道路交通管理處罰條例第85條之1第2項第1
    款之規定，不宜再對110年4月30日11時25分57秒至26分0秒
    間，於國道1號南向45.8公里處之第二次「行駛高速公路未
    依標線指示行車（跨越雙白實線）」違規行為另行裁罰，被
    告機關所為110年7月27日北市裁催字第OOOOOOOOOOOO號裁罰
    ，實有未恰。
  ㈣綜上所述，原告確有於110年4月30日11時25分，行經國道1號
    南向44.7公里、45.8公里處有二次「行駛高速公路未依標線
    指示行車（跨越雙白實線）」違規行為，被告機關就前行為
    依據道路交通管理處罰條例第33條第1項第4款、第63條第1
    項第1款之規定，開立110年7月27日北市裁催字第OOOOOOOOO
    OOO號裁決書，裁處原告「罰鍰新臺幣3,000元整，並記違規
    點數1點」之裁罰處分，於法固無不合。惟就被告機關仍對
    後行為以110年7月27日北市裁催字第OOOOOOOOOOOO號裁決書
    另裁處原告「罰鍰新臺幣3,000元整，並記違規點數1點」，
    因有違反比例原則及道路交通管理處罰條例第85條之1第2項
    第1款之連續舉發規定，於法尚有未洽，原告訴請將該處分
    撤銷，應予准許。又本件事證已臻明確，兩造其餘攻擊防禦
    方法及聲明陳述，於判決結果無影響，爰不逐一論列，併此
    敘明。
七、本件訴訟費用為原告所預納第一審裁判費300元，應由被告
    負擔，爰確定第一審訴訟費用額如主文第2項所示。
據上論結，本件原告之訴為有理由，依行政訴訟法第237條之7、
第237條之8第1項、第98條第1項，判決如主文。
中　　華　　民　　國　 111　　年　　1　　月　　12　　日
                  行政訴訟庭　法　官　　侯明正
一、上為正本係照原本作成。
二、如不服本判決，應於送達後20日內，向本院提出上訴狀，其
    未表明上訴理由者，應於提出上訴後20日內向本院補提理由
    書（均須按他造人數附繕本）。上訴理由應表明關於原判決
    所違背之法令及其具體內容，或依訴訟資料可認為原判決有
    違背法令之具體事實。
中　　華　　民　　國　　111 　年　　1　　月　　12　　日
　　　　　　　　　　　　　　　書記官　陳世明

證據清單：
一、原告提出：   原證1 被告110年7月27日北市裁催字第OOOOOOOOOOOO號及第OOOOOOOOOOOO號裁決書 13-15頁 原證2 原告商行之商業登記資料 29-32頁 二、被告提出：   被證1 內政部警政署國道公路警察局110年6月24日國道警交字第OOOOOOOOOＯOOOOOOOOO號舉發通知單 51-52頁 被證2 原告110年6月28日陳述書影本 53-54頁 被證3 被告110年6月30日北市裁申字第OOOOOOOOOO號函 55頁 被證4 舉發機關110年7月8日國道警一交字第OOOOOOOOOO號函影本、採證照片資料及採證錄影光碟各1份 57-64、81頁 被證5 被告110年7月13日北市裁申字第OOOOOOOOOO號函 65-68 被證6 原告110年7月26日申請書 69頁 被證7 被告110年7月28日北市裁申字第OOOOOOOOOO號函 71頁 被證8 被告110年7月27日北市裁催字第OOOOOOOOOOOO號及第OOOOOOOOOOOO號裁決書影本、送達證書影本 73-77頁 被證9 系爭汽車車籍查詢 79頁